【裁判字號】    99,易,503
【裁判日期】    990831
【裁判案由】    違反毒品危害防制條例
【裁判全文】
臺灣屏東地方法院刑事判決               99年度易字第503號
公  訴  人  臺灣屏東地方法院檢察署檢察官
被      告  甲○○
上列被告因違反毒品危害防制條例案件，經檢察官提起公訴（99
年度毒偵字第144 號），本院判決如下：
    主  文
甲○○施用第二級毒品，累犯，處有期徒刑壹年；又施用第二級
毒品，累犯，處有期徒刑壹年。應執行有期徒刑壹年拾月。
    事  實
一、甲○○前於民國89年間，因施用毒品案件，經臺灣板橋地方
    法院以89年度毒聲字第490 號裁定送觀察勒戒，於89年2 月
    4 日執行完畢釋放，經臺灣板橋地方法院檢察署檢察官以89
    年度毒偵字第949 號不起訴處分；又於90年間，因再犯施用
    毒品案件，經臺灣屏東地方法院檢察署檢察官先後聲請觀察
    勒戒、強制戒治，並聲請簡易判決處刑，經本院改依通常程
    序審理，以90年度易字第915 號判決判處有期徒刑8 月，經
    臺灣高等法院高雄分院以90年度上易字第1882號駁回上訴確
    定；又因竊盜、違反毒品危害防制條例案件，先後經本院以
    91年度易字第14號、94年度訴緝字第5 號等判決分別判處有
    期徒刑10月、1 年確定，上開2 罪接續執行，於95年1 月27
    日縮短刑期假釋出監，於95年6 月15日有期徒刑所餘刑期內
    未經撤銷假釋，其未執行之刑，以已執行論。詎未悔改，基
    於施用第二級毒品之犯意，先後於98年12月8 日上午10時3
    分採尿時起回溯96小時內之某時、於98年12月22日上午9 時
    38分採尿時起回溯96小時內之某時（起訴書均誤載120 小時
    ），各在不詳地點，以不詳方式，分別施用第二級毒品甲基
    安非他命各1 次。嗣先後於98年12月8 日上午10時3 分許、
    98年12月22日上午9 時38分許，因執行保護管束2 次經採尿
    送驗，結果均呈甲基安非他命陽性反應，因而查獲上情。
二、案經臺灣屏東地方法院檢察署觀護人告發臺灣屏東地方法院
    檢察署檢察官偵查起訴。
    理  由
一、按被告以外之人於審判外之陳述，雖不符刑事訴訟法第159
    條之1 至第159 條之4 之規定，而經當事人於審判程序同意
    作為證據，法院審酌該言詞陳述或書面陳述作成時之情況，
    認為適當者，亦得為證據。當事人、代理人或辯護人於法院
    調查時知有第159 條第1 項不得為證據之情形，而未於言詞
    辯論終結前聲明異議者，視為有前項之同意，同法第159 條
    之5 第1 項、第2 項定有明文。立法意旨在於傳聞證據未經
    當事人之反對詰問予以核實，原則上先予排除，惟若當事人
    已放棄反對詰問權，於審判程序中表明同意該等傳聞證據可
    作為證據，基於尊重當事人對傳聞證據之處分權，及證據資
    料愈豐富，愈有助於真實發見之理念，且強化言詞辯論主義
    ，使訴訟程序得以順暢進行，上開傳聞證據亦均具有證據能
    力。查本案據以認定被告犯罪事實存否之被告以外之人之言
    詞或書面陳述，被告及檢察官或於本院審理時，均同意作為
    證據，或於本院言詞辯論終結前，均未聲明異議，而本院審
    酌該言詞陳述及書面陳述作成之情況，未見有何不適當之情
    形，故依前開規定，均得為證據。
二、訊據被告否認施用甲基安非他命犯行，辯稱：伊未施用甲基
    安非他命，驗尿結果呈甲基安非他命陽性反應，或係因自行
    購買成藥，之後又服用診所開立之感冒藥導致等語。然查，
    被告2 次經採集之尿液均經送台灣檢驗科技股份有限公司以
    GC/MS 即氣相層析/ 質譜儀法檢驗，結果均呈甲基安非他陽
    性反應，有該公司濫用藥物尿液檢驗報告可參（見偵卷一第
    12頁、偵卷二第2 頁）。且上開尿液由本院送請高雄醫學大
    學附設中和紀念醫院複驗，經該醫院以EIA 酵素免疫分析法
    初步檢驗及GC/MS 氣相層析質譜儀法確認檢驗，結果判定被
    告於98年12月8 日上午10時3 分許，經採集之尿液2 瓶，均
    呈甲基安非他命陽性反應，其中1 瓶尿液之甲基安非他命閾
    值確認為1135ng/ml 、安非他命則為617ng/ml，另1 瓶之甲
    基安非他命閾值確認為1157ng/ml 、安非他命則為621ng/m
    ；而被告於98年12月22日上午9 時38分許，經採集之尿液2
    瓶，亦均呈甲基安非他命陽性反應，其中1 瓶尿液之甲基安
    非他命閾值確認為1127ng/ml 、安非他命則為637ng/ml，另
    1 瓶之甲基安非他命閾值確認為1161ng/ml 、安非他命則為
    620ng/m ，亦有該醫院濫用藥物尿液檢驗報告附卷足憑（參
    本院卷第39至42頁）。因氣相層析質譜儀法乃目前就藥物篩
    檢結果必須進一步確認時最常採用之確認方法，因此在良好
    之操作條件下，以此方法從事藥物及其代謝物之定性及定量
    分析，幾無偽陽性反應產生，業經行政院國軍退除役官輔導
    委員會台北榮民總醫院於83年4 月7 日以（83）北總內字第
    03059 號函示明確。另甲基安非他命經口服投與後約百分之
    70於24小時內自尿中排出，約百分之90於96小時內自尿中排
    出，且甲基安非他命成分之檢出與其投與方式、投與量、個
    人體質、採尿時間與檢測儀器之精密度等諸多方式有關，因
    此僅憑尿液中呈甲基安非他命陽性反應，並無法確實推算吸
    食時間距採集時間之長短，惟依上述資料推斷，最長不會超
    過4 日即96小時，亦經行政院衛生署藥物食品檢驗局81年2
    月8 日81藥檢一字第001156號函示在案。而甲基安非他命確
    認檢驗結果在下列閾值以上者，應判定為陽性：甲基安非他
    命500ng/mL，且其代謝物安非他命之濃度在100ng/mL以上，
    濫用藥物尿液檢驗作業準則第18條亦有明文。是本件被告尿
    液係以氣相層析質譜儀法檢驗，應幾無偽陽性之情事；且依
    前開濫用藥物尿液檢驗報告所示，被告尿液中甲基安非他命
    及安非他命經確認之濃度已超出濫用藥物尿液檢驗作業準則
    第18條所示判定陽性之閾值以上，且數倍有餘，顯見被告尿
    液濃度應係呈甲基安非他命陽性反應，而非偽陽性。基於上
    開事實，並參以前揭行政院衛生署藥物食品檢驗局81年2 月
    8 日之函文，足認被告於2 次採尿前回溯96小時內之某時，
    應均曾施用甲基安非他命甚明。又徵諸被告迄無法提供所述
    購買成藥之藥房名稱、地址及藥品名稱；而其稱購買成藥後
    ，尚至李立瑋診所就診服藥乙節，經本院函詢該診所後，覆
    以被告僅於98年11月11日門診乙次，開立與被告服用之胃藥
    、消炎止痛劑、肌肉鬆弛劑、B12 製劑等藥物，均不含甲基
    安非他命或安非他命成分等情，有上開醫院99年7 月25日瑋
    字第099072501 號函文在卷可憑（參本院卷第34至36頁）；
    佐之李立瑋診所開立與被告服用之藥物用量僅3 日，有該診
    所藥單可證（參本院卷第36頁），被告於98年11月11日門診
    後至2 次接受保護管束採尿時間，相距20餘日至月餘，縱使
    其於98年11月11日門診後所服用之藥物或先前自行前往西藥
    房所購買之成藥，含有甲基安非他命成分，應早已代謝，不
    致於98年12月8 日、98年12月22日，2 次檢出其尿液中含甲
    基安非他命成分；參以被告於98年12月8 日簽名確認之臺灣
    屏東地方法院檢察署施用毒品犯受保護管束人尿液檢體監管
    紀錄表，填寫並無服用藥物情形，有上開紀錄表附卷可徵（
    見偵卷一第3 頁），且其關於所服用藥物是否針對降血壓、
    是否確認為感冒用藥等節，先後所述亦有矛盾（見偵卷一第
    6 頁，本院卷第25頁背面、第53頁），均足益徵其所辯前詞
    ，要屬無稽，不能採信。
三、從而，本件事證明確，被告先後2 次施用第二級毒品甲基安
    非他命之犯行，均堪認定。
四、按修正毒品危害防制條例就施用毒品者，只於「初犯」及「
    5 年後再犯」等2 種情形，有其追訴條件之限制，即須於初
    犯經觀察、勒戒或強制戒治釋放後，5 年內均無施用毒品之
    行為，始能認其前所實施之觀察、勒戒或強制戒治已足遮斷
    毒癮，而得於5 年後再犯時，再予適用初犯之規定，重行觀
    察、勒戒等程序。倘5 年內已經再犯，被依法追訴處罰，縱
    其第3 次（或第3 次以上）施用毒品之時間在初犯釋放5 年
    以後，即與「5 年後再犯」之情形有別，且因已於「5 年內
    再犯」，顯見其再犯率甚高，原實施觀察、勒戒或強制戒治
    ，已無法收其實效，而無5 年戒斷期之存在，自無再經觀察
    、勒戒及強制戒治之必要，應由檢察官逕行起訴（參照最高
    法院95年度台非字第59號、第65號判決意旨）。經查，被告
    曾因施用毒品案件，經臺灣板橋地方法院以89年度毒聲字第
    490 號裁定送觀察勒戒，於89年2 月4 日執行完畢釋放，經
    臺灣板橋地方法院檢察署檢察官以89年度毒偵字第949 號不
    起訴處分；又於90年間，因再犯施用毒品案件，經臺灣屏東
    地方法院檢察署檢察官先後聲請觀察勒戒、強制戒治，並聲
    請簡易判決處刑，經本院改依通常程序審理，以90年度易字
    第915 號判決判處有期徒刑8 月，經臺灣高等法院高雄分院
    以90年度上易字第1882號駁回上訴確定；又因違反毒品危害
    防制條例案件，經本院以94年度訴緝字第5 號判決判處有期
    徒刑1 年確定等事實，有臺灣高等法院被告前案紀錄表在卷
    可參，揆諸上開判決意旨，本件訴追條件自無欠缺，應依法
    追訴處罰。
五、核被告甲○○所為，係犯毒品危害防制條例第10條第2 項之
    施用第二級毒品罪。被告持有甲基安非他命之低度行為，應
    為施用之高度行為所吸收，均不另論罪。被告先後施用第二
    級毒品甲基安非他命，犯意各別，時地有異，應予分論併罰
    。被告前因竊盜、違反毒品危害防制條例案件，先後經本院
    以91年度易字第14號、94年度訴緝字第5 號等判決分別判處
    有期徒刑10月、1 年確定，上開2 罪接續執行，於95年1 月
    27日縮短刑期假釋出監，於95年6 月15日有期徒刑所餘刑期
    內未經撤銷假釋，其未執行之刑，以已執行論，有上開前案
    紀錄表在卷可證，其於有期徒刑視為執行完畢後5 年內，故
    意再犯本件有期徒刑以上之2 罪，依刑法第47條第1 項規定
    ，均為累犯，應分別加重其刑。爰審酌被告施用毒品，足以
    戕害其身心，前因施用毒品，強制戒治、判處罪刑執行完畢
    ，又為本件施用毒品犯行，且除上述施用毒品案件外，尚有
    多次施用毒品之前科，有前揭前案紀錄表足憑，可見其自制
    力不佳，參以其否認犯行，犯罪時間又在執行保護管束期間
    ，顯未見悔意，足認非予適當之刑罰不足以戒絕犯行；惟考
    量施用毒品行為於本質上係屬自我戕害行為，反社會性之程
    度應屬較低等一切情狀，各量處如主文所示之刑，並定其應
    執行之刑。。
據上論斷，應依刑事訴訟法第299 條第1 項前段，毒品危害防制
條例第10條第2 項，刑法第11條前段、第47條第1 項、第51條第
5 款，判決如主文。
本案經檢察官潘國威到庭執行職務。
中    華    民    國    99    年    8     月    31    日
                  刑事第三庭    法  官  戴韻玲
以上正本證明與原本無異。
如不服本判決應於收受判決後10日內向本院提出上訴書狀，並應
敘述具體理由；其未敘述上訴理由者，應於上訴期間屆滿後20日
內向本院補提理由書（均須按他造當事人之人數附繕本）「切勿
逕送上級法院」。
中    華    民    國    99    年    8     月    31    日
                                      書記官  張語恬
附錄法條：
毒品危害防制條例第10條
施用第一級毒品者，處 6 月以上 5 年以下有期徒刑。
施用第二級毒品者，處 3 年以下有期徒刑。

司法院資訊處製作；財團法人民間司法改革基金會備份。
